【裁判字號】    99,交聲,633
【裁判日期】    990630
【裁判案由】    聲明異議
【裁判全文】
臺灣臺南地方法院交通事件裁定         99年度交聲字第633號
移送機關    交通部公路總局嘉義區監理所新營監理站
異議人即
受處分人    甲○○
上列異議人即受處分人因違反道路交通管理處罰條例案件，對於
交通部公路總局嘉義區監理所新營監理站民國99年5 月24日所為
之裁決處分（處分案號：新監裁違字第裁73-AEY762788號），聲
明異議，本院裁定如下：
    主  文
異議駁回。
    理  由
一、原處分意旨略以：異議人即受處分人甲○○（下稱異議人）
    騎乘車牌號碼CNN-931 號重型機車，於民國99年3 月23日15
    時36分許，在臺北市○○路與漢口街之交岔路口處，因駕車
    行經設有燈光號誌管制之交岔路口闖紅燈，經臺北市政府警
    察局中正第一分局忠孝西路派出所員警當場攔停製單舉發，
    嗣經移送機關即交通部公路總局嘉義區監理所新營監理站認
    其違規事證明確，依道路交通管理處罰條例第53條第1 項、
    第63條第1 項第3 款及違反道路交通管理事件統一裁罰基準
    表之規定，裁處異議人罰鍰新臺幣（下同）1,800 元，並記
    違規點數3 點等處分。
二、本件聲明異議意旨略以：異議人所行駛之路線均為單行道，
    且於不明號誌情形下左轉彎，雖非紅燈右轉但仍應類推道路
    交通管理處罰條例第53條第2 項，而非第1 項，因而為此聲
    明等語。
三、按汽車駕駛人，行經有燈光號誌管制之交岔路口闖紅燈者，
    處1,800 元以上5,400 元以下罰鍰，並予記違規點數3 點，
    道路交通管理處罰條例第53條第1 項、第63條第1 項第3 款
    分別定有明文。
四、經查：
(一)異議人騎乘車牌號碼CNN-931 號重型機車，於99年3 月23日
    15時36分許，在臺北市○○路與漢口街之交岔路口處，因駕
    車行經設有燈光號誌管制之交岔路口闖紅燈，經臺北市政府
    警察局中正第一分局忠孝西路派出所員警當場攔停製單舉發
    等情，有臺北市政府警察局99年3 月23日北市警交字第AEY7
    62788 號舉發違反道路交通管理事件通知單1 紙在卷可稽，
    且異議人對上揭違規之事實並不爭執，是異議人上開違規行
    為，應足認定。
(二)異議人固以前詞置辯，道路交通管處罰條例第53條規定，於
    94年12月28日修正公布後並於95年7 月1 日施行，增訂第2
    項規定紅燈右轉行為，處600 元以上1,800 元以下罰鍰，揆
    其立法理由：「汽車紅燈右轉之違規行為，其嚴重性未若闖
    紅燈直行、『左轉彎』或迴轉者，爰將紅燈右轉之行為另規
    定於第2 項，並另為罰則之規定。」，顯係著眼於各該違規
    行為對於道路交通安全所生危險程度而為之差別處置。而於
    一般雙向道路所構成之交岔路口，紅燈左轉之危險程度較諸
    紅燈右轉為嚴重，此固不待言；縱令如本件前開路口即由兩
    條單行道所構成之交岔路口，駕駛人於左轉之際，其行進路
    線勢必經過道路內側之快車道，與右轉路線通常僅有經過道
    路外側之慢車道，二者顯有不同，其對於該處道路之使用者
    （包含異議人、其他駕駛人及行人等用路人）之生命、身體
    、財產安全及交通秩序之危害程度，自有差異。是以，車輛
    面對圓形紅燈，猶逕行超越停止線，穿越路口至銜接路段，
    無論直行或左、右轉，均屬闖紅燈之違規，僅「紅燈右轉」
    因其嚴重性未若闖紅燈直行、左轉彎或迴轉者，故於道路交
    通管理處罰條例第53條第2 項另為較為輕度罰鍰上下限範圍
    規定。從而，異議人辯稱：於不明號誌情形下左轉彎，雖非
    紅燈右轉但仍應類推道路交通管理處罰條例第53條第2 項云
    云，委無足採
五、綜上所述，異議人騎乘車牌號碼CNN-931 號重型機車，確有
    於上開時、地行經設有燈光號誌管制之交岔路口闖紅燈之違
    規行為，應堪認定。故移送機關依道路交通管理處罰條例第
    53條第1 項、第63條第1 項第3 款及違反道路交通管理事件
    統一裁罰基準表之相關內容規定，裁處異議人罰鍰1,800 元
    ，並記違規點數3 點，核無違誤。本件異議無理由，應予駁
    回。
六、據上論斷，應依道路交通管理處罰條例第87條第2 項，道路
    交通案件處理辦法第19條，裁定如主文。
中    華    民    國    99    年    6     月    30    日
                  交通法庭法  官  鄭燕璘
以上正本證明與原本無異。
如不服本裁定應於送達後5日內向本院提出抗告狀（應附繕本）
。
                          書記官  蔡明峰
中    華    民    國    99    年    6     月    30    日

司法院資訊處製作；財團法人民間司法改革基金會備份。
